【裁判字號】    98,交抗,2575
【裁判日期】    981022
【裁判案由】    違反道路交通管理處罰條例
【裁判全文】
臺灣高等法院交通事件裁定            98年度交抗字第2575號
抗  告  人
即受處分人  甲○○（原名陳俊燦.
上列抗告人因違反道路交通管理處罰條例案件，不服臺灣基隆地
方法院中華民國98年9月11日所為裁定（98年度交聲字第291號）
，提起抗告，本院裁定如下：
    主  文
抗告駁回。
    理  由
一、聲明異議意旨略以：異議人即受處分人甲○○於民國97年3
    月14日下午2時30分許駕駛車牌號碼5828－MT號自用小客車
    行經基隆市○○路及過港路口時，遭現場執勤警員取締未依
    號誌轉彎，其後尚有三部汽車均遭攔查，因第三部汽車乘隙
    逃逸，取締警員未將罰單交伊，即前去追逐該逃逸車輛，而
    伊因急於趕赴醫院，並以為罰單會再郵寄送達，故逕行離去
    。詎基隆市警察局嗣未再通知伊，致伊延誤繳款時間。又伊
    已屆老年，且目前失業，家境清苦，請求准予繳納法定最低
    罰鍰等語。
二、原裁定略以：本件原處分機關交通部公路總局臺北區監理所
    基隆監理站於98年5月19日所為之基監字第裁42-RB0000000
    號裁決書，於98年5月20日送達受處分人在基隆市○○區○
    ○路343號8樓之戶籍住所，由其住所之受僱人（賓祥、吉祥
    大樓管理室）代收，亦有送達證書影本附卷足憑。依上開行
    政程序法之規定，上開移送機關之裁決書已於98年5月20日
    發生送達效力；復依法院訴訟當事人在途期間標準第4條第
    一項第一款之規定，不扣除在途期間。故受處分人如對上開
    移送機關裁決不服而欲聲明異議者，自應於收受送達翌日即
    98年5月21日起20日內（即98年6月9日前）為之，始為合法
    ，上開裁決書附記欄亦明確記載此救濟途徑與方式。另聲明
    異議狀係受處分人所書寫一節，亦據受處分人於原法院訊問
    時確認無訛，而該聲明異議狀上所蓋移送機關收文章為98年
    6月18日，而狀載製作日期則為98年6月17日。是無論根據移
    送機關收文章或該聲明異議狀載製作日期，本件異議均逾越
    法定期間，揆諸首開規定，其異議自不合法律程式，且無從
    補正，從而駁回受處分人之異議。
三、抗告意旨略以：伊聲請臺北區監理所基隆監理站於98年5月
    19日所為之基監字第裁42-RB0000000號裁決聲明異議，該文
    件送達伊住所時已逾時，原裁定以逾法定期限予以駁回，伊
    就原裁定提起抗告，又原裁定日期為98年9月11日，伊自管
    理員辦公室收件時，已9月23日，文件送達日期待商確。伊
    為維護伊權益及司法公正，不惜以1,800元之金額，力爭公
    平之司法；又本件交通案件交警未將文件交予本人，逾一年
    後，才通知伊違規事實，伊恍然大悟，不知所措，盼望司法
    公正，給伊清白云云。
四、按受處分人不服第8條主管機關所為之處罰，得於接到裁決
    之翌日起20日內向管轄地方法院聲明異議；而交通法庭認聲
    明異議不合法律上之程式，且無從補正者，應以裁定駁回之
    ，道路交通管理處罰條例第87條第1項、道路交通案件處理
    辦法第18條前段分別定有明文。次按處理違反道路交通管理
    事件，有關文書送達之程序，依行政程序法之規定，違反道
    路交通管理事件統一裁罰基準及處理細則第5條定有明文。
    而依行政程序法第72條第1項前段、第73條第1項之規定：送
    達，於應受送達人之住居所、事務所或營業所為之；於應送
    達處所不獲會晤應受送達人時，得將文書付與有辨別事理能
    力之同居人、受僱人或應送達處所之接收郵件人員。而受公
    寓大廈管理委員會僱用之管理員，其所服勞務包括為公寓大
    廈住戶接收文件，性質上應屬全體住戶之受僱人（最高法院
    93年度台上字第2251號判決意旨參照）。經查，本件原處分
    機關因抗告人即受處分人甲○○違反道路交通管理處罰條例
    第48條第1項第2款之行為，於98年5月19日以基監字第42-RB
    0000000號裁處異議人罰鍰新臺幣1千8百元，並記違規點數
    一點，該裁決書已於98年5月20日送達抗告人在基隆市○○
    區○○路343號8樓之戶籍住所，由其住所之受僱人（賓祥、
    吉祥大樓管理室）代收，亦有送達證書附卷可稽。依上開規
    定，本件聲明異議期間應自抗告人收受裁決書翌日之98年5
    月21日起算，其異議期間已於同年6月9日屆滿，乃抗告人遲
    至98年6月18日始向原處分機關聲明異議，有卷附聲明異議
    狀上基隆監理站之收文章戳日期參照，抗告人之聲明異議顯
    已逾法定異議期間而喪失異議權甚明，原審因此裁定駁回，
    經核並無違誤。又依「先程序後實體」之法理，抗告人異議
    程序既不合法，本件即無由審酌實體事項。從而，抗告人抗
    告意旨關於實體事項部分，本院依法尚無從審究。抗告人所
    提抗告，為無理由，應予駁回。
五、據上論斷，依道路交通管理處罰條例第89條、道路交通案件
    處理辦法第26條、刑事訴訟法第412條，裁定如主文。
中    華    民    國    98    年    10    月    22    日
                  刑事第二十二庭審判長法  官  郭雅美
                                      法  官  洪于智
                                      法  官  李麗珠
以上正本證明與原本無異。
不得再抗告。
                                      書記官  陳禹任
中    華    民    國    98    年    10    月    23    日


司法院資訊處製作；財團法人民間司法改革基金會備份。
